【裁判字號】    97,易,3386
【裁判日期】    971231
【裁判案由】    詐欺等
【裁判全文】
臺灣臺北地方法院刑事判決              97年度易字第3386號
公  訴  人  臺灣臺北地方法院檢察署檢察官
被      告  甲○○
上列被告因詐欺等案件，經檢察官提起公訴（九十七年度偵字第
一０六五三號），被告於準備程序中為有罪之陳述，本院合議庭
裁定改由受命法官獨任以簡式審判程序審理，判決如下：
    主  文
甲○○犯詐欺取財罪，處有期徒刑貳月，如易科罰金，以銀元參
佰元即新臺幣玖佰元折算壹日，減為有期徒刑壹月，如易科罰金
，以銀元參佰元即新臺幣玖佰元折算壹日；又犯詐欺取財罪，陸
罪，累犯，各處有期徒刑參月，如易科罰金，均以新臺幣壹仟元
折算壹日，各減為有期徒刑壹月又拾伍日，如易科罰金，均以新
臺幣壹仟元折算壹日；又犯恐嚇危害安全罪，累犯，處有期徒刑
陸月，如易科罰金，以新臺幣壹仟元折算壹日，減為有期徒刑參
月，如易科罰金，以新臺幣壹仟元折算壹日。應執行有期徒刑陸
月，如易科罰金，以銀元參佰元即新臺幣玖佰元折算壹日。
    事實及理由
一、本案之犯罪事實及證據，除犯罪事實部分補充更正：「甲○
    ○前因恐嚇案，於民國九十五年四月二十八日，經臺灣高等
    法院以九十四年度上易字第四０八號判決處有期徒刑六月確
    定，於九十五年十月五日易科罰金執行完畢」、「於九十五
    年一月十二日、九十五年十二月六日、九十六年一月二日、
    九十六年一月三十日、九十六年二月八日、九十六年二月十
    日及九十六年三月七日，在上開麥當勞店內……」；證據部
    分補充：「被告於本院準備程序中之自白」外，餘均引用如
    附件檢察官起訴書之記載。
二、本件被告甲○○所犯詐欺取財罪及恐嚇危害安全罪，非為死
    刑、無期徒刑、最輕本刑為三年以上有期徒刑之罪，或高等
    法院管轄第一審案件，且被告於本院準備程序中，先就被訴
    事實為有罪之陳述，於經告知被告簡式審判程序之旨，並聽
    取當事人之意見後，由本院合議庭裁定適用簡式審判程序。
三、就被告於九十五年一月十二日犯詐欺取財罪之新舊法比較部
    分：
    按刑法於九十四年二月二日修正公布，並於九十五年七月一
    日施行。按行為後法律有變更者，適用行為時之法律，但行
    為後之法律有利於行為人者，適用最有利於行為人之法律，
    現行刑法第二條第一項訂有明文。此條規定乃與刑法第一條
    罪刑法定主義契合，而貫徹法律禁止溯及既往原則，係規範
    行為後法律變更所生新舊法律比較適用之準據法，是刑法第
    二條本身雖經修正，但刑法第二條既屬適用法律之準據法，
    本身尚無比較新舊法之問題，應一律適用裁判時之現行刑法
    第二條規定以決定適用之刑罰法律，先予辨明。又以本次刑
    法修正之比較新舊法，應就罪刑有關之共犯、未遂犯、想像
    競合犯、牽連犯、連續犯、結合犯，以及累犯加重、自首減
    輕暨其他法定加減原因（如身分加減）與加減例等一切情形
    ，綜其全部罪刑之結果而為比較，最高法院九十五年五月二
    十三日著有九十五年度第八次刑庭會議決議可資參照。經查
    ：
    (一)本件被告所犯刑法第三百三十九條第一項之罪之主刑為五
      年以下有期徒刑、拘役或科或併科一千元以下罰金，被告
      行為時之刑法就罰金刑之規定，依修正前刑法第三十三條
      第五款規定，罰金刑應處銀元一元以上，惟九十四年一月
      七日修正，九十四年二月二日公布，九十五年七月一日施
      行之刑法第三十三條第五款則規定：「罰金：新臺幣一千
      元以上，以百元計算之」，而九十五年六月十四日修正公
      布之刑法施行法第一條之一規定：「中華民國九十四年一
      月七日刑法修正施行後，刑法分則編所定罰金之貨幣單位
      為新臺幣。九十四年一月七日刑法修正時，刑法分則編未
      修正之條文定有罰金者，自九十四年一月七日刑法修正施
      行後，就其所定數額提高為三十倍，但七十二年六月二十
      六日至九十四年一月七日新增或修正之條文，就其所定數
      額提高為三倍」，比較修正前後之罰金刑輕重，該罰金刑
      之最低刑度於修法後已有加重，故以九十五年七月一日修
      正公布施行前之規定較有利於被告，應依刑法第二條第一
      項前段規定，適用行為時之法律，亦即適用修正前之刑法
      第三百三十九條第一項規定論科。
    (二)被告於行為時之刑法第四十一條第一項前段規定：「犯最
      重本刑為五年以下有期徒刑以下之刑之罪，而受六個月以
      下有期徒刑或拘役之宣告，因身體、教育、職業、家庭之
      關係或其他正當事由，執行顯有困難者，得以一元以上三
      元以下折算一日，易科罰金」，又被告行為時之易科罰金
      折算標準，修正前罰金罰鍰提高標準條例第二條前段（現
      已刪除）規定，就其原定數額提高為一百倍折算一日，則
      本件被告行為時之易科罰金折算標準，如以銀元三百元折
      算一日，經折算為新臺幣後，即應以新臺幣九百元折算為
      一日。惟九十五年七月一日修正公布施行之刑法第四十一
      條第一項前段則規定：「犯最重本刑為五年以下有期徒刑
      以下之刑之罪，而受六個月以下有期徒刑或拘役之宣告者
      ，得以新臺幣一千元、二千元或三千元折算一日，易科罰
      金」，比較修正前後之易科罰金折算標準，以九十五年七
      月一日修正公布施行前之規定，較有利於被告，則應依刑
      法第二條第一項前段，適用修正前刑法第四十一條第一項
      前段規定，定被告之易科罰金折算標準。
    (三)修正前刑法第五十一條規定：「數罪併罰，分別宣告其罪
      之刑，依左列各款定其應執行者：」其中第五款規定：「
      宣告多數有期徒刑者，於各刑中之最長期以上，各刑合併
      之刑期以下，定其刑期。但不得逾二十年。」修正後刑法
      第五十一條第五款則規定：「宣告多數有期徒刑者，於各
      刑中之最長期以上，各刑合併之刑期以下，定其刑期。但
      不得逾三十年。」是應執行刑之上限已由二十年提高為三
      十年，經比較結果，修正後刑法並無較有利於行為人，依
      刑法第二條第一項前段規定，自應依修正前刑法第五十一
      條規定，定其應執行之刑。又數罪併罰，部分犯罪行為在
      舊法，部分犯罪行為在新法，裁判在新法施行後，如各罪
      均合於易科罰金，且定應執行之刑為有期徒刑六月以下時
      ，依最有利於行為人之舊法諭知易科罰金之折算標準（臺
      灣高等法院暨所屬法院因應新修正刑法施行座談會研討結
      論要旨參照）。
    (四)綜合上述之比較，揆諸前揭最高法院決議及修正後刑法第
      二條第一項前段、後段規定之「從舊、從輕」原則，自應
      適用被告行為時之舊法。
三、核被告所為，係犯刑法第三百零五條恐嚇危害安全罪一罪、
    第三百三十九條第一項詐欺取財罪七罪。被告前後七次詐欺
    取財犯行，犯意各別，應分論併罰。被告所犯恐嚇危害安全
    罪與詐欺取財罪間，犯意各別，罪名互殊，亦應分論併罰。
    又被告有前揭事實欄所載之犯罪科刑及執行情形，有臺灣高
    等法院被告前案紀錄表存卷可參，其受有期徒刑之執行完畢
    後五年以內故意再犯本件有期徒刑以上之罪（不含九十五年
    一月十二日所犯之詐欺取財罪部分），係屬累犯，應依刑法
    第四十七條第一項規定，加重其刑。爰審酌被告素行，其於
    本院審理時坦承犯行，犯後態度尚佳，並參酌其犯罪動機、
    目的、生活情狀、被害人之損失、所生對社會善良風俗之危
    害程度，暨檢察官具體求刑等一切情狀，分別量處如主文所
    示之刑，及易科罰金之折算標準，並定其應執行刑，及易科
    罰金之折算標準，以資懲儆。被告前開犯罪時間係於九十六
    年四月二十四日之前，且合於減刑條件，爰依中華民國九十
    六年罪犯減刑條例之規定，減輕其刑，並依該條例第九條規
    定，諭知易科罰金之折算標準。
據上論斷，應依刑事訴訟法第二百七十三條之一第一項、第二百
九十九條第一項前段、第三百十條之二、第四百五十四條第二項
，刑法第二條第一項前段，修正前（下同）第三百三十九條第一
項、第四十一條第一項前段、第五十一條第五款、現行刑法第三
百零五條、第四十七條第一項，罰金罰鍰提高標準條例第一條前
段、修正前第二條，現行法規所定貨幣單位折算新臺幣條例第二
條，中華民國九十六年罪犯減刑條例第二條第一項第三款、第七
條、第九條，判決如主文。
本案經檢察官柯木聯到庭執行職務
中    華    民    國    97    年    12    月    31    日
                  刑事第八庭    法  官  詹慶堂
上正本證明與原本無異。
如不服本判決應於收受送達後10日內向本院提出上訴書狀，並應
敘述具體理由；其未敘述上訴理由者，應於上訴期間屆滿後20日
內向本院補提理由書（均須按他造當事人之人數附繕本）「切勿
逕送上級法院」。告訴人或被害人如對於本判決不服者，應具備
理由請求檢察官上訴，其上訴期間之計算係以檢察官收受判決正
本之日期為準。
                                書記官  蔡易霖
中    華    民    國    97    年    12    月    31    日
刑法第305條
以加害生命、身體、自由、名譽、財產之事，恐嚇他人致生危害
於安全者，處 2 年以下有期徒刑、拘役或 3 百元以下罰金。
刑法第339條
意圖為自己或第三人不法之所有，以詐術使人將本人或第三人之
物交付者，處5年以下有期徒刑、拘役或科或併科1千元以下罰金
。
以前項方法得財產上不法之利益或使第三人得之者，亦同。
前二項之未遂犯罰之。


司法院資訊處製作；財團法人民間司法改革基金會備份。
